【裁判字號】    91,訴,2494
【裁判日期】    920331
【裁判案由】    搶奪
【裁判全文】
臺灣高雄地方法院刑事判決                        九十一年度訴字第二四九四號
    公  訴  人  臺灣高雄地方法院檢察署檢察官
    被      告  甲○○
右列被告因搶奪案件，經檢察官提起公訴（九十一年度偵字第一五二二七號），本院
判決如左：
    主  文
甲○○無罪。
    理  由
一、公訴意旨略以：被告甲○○頭帶周圍鑲有白色等線條之黑色安全帽，身穿白色襯
    衫，下著深藍色長褲，夥同姓名年籍不詳之成年男子，由該名男子騎乘懸掛偽造
    車號ＯＥＮ—二八七號車牌之紅色重型機車為工具，共同意圖為自己不法之所有
    之犯意聯絡，於民國九十一年七月十四日二十一時五十分, 在高雄市○○區○○
    街與永順街口，趁李玉盞不注意之際，由被告下手從李玉盞左後方出手搶奪李玉
    盞所有紫色皮包一只，內有新台幣六千元、ＭＯＴＯＲＯＡＬ牌手機一只、駕照
    及記帳簿一本等財物，得手後共乘前該機車，沿行義街由北向南方向逃逸，至康
    莊路右轉東向西方向，往崇文路或沿海一路等方向逃逸，嗣警員乙○○及李超鵬
    在該處附近沿店中路西向東方向執行巡邏職務時，恰由警用無線資訊得知前該行
    義街與永順街口，甫於二十一時五十分發生搶案，在同日二十二時，在沿海一路
    、長興街全家便利商店之對面空地上，發現被告與前該姓名年籍不詳男子，及前
    該紅色重型機車停放該處，是前述陳姓、李姓警員見該被告二人特徵、紅色重型
    機車等特徵相符，回頭要盤查被告及該名男子時，渠等即跳上前述紅色重型機車
    ，加速逃逸，沿長興街（警方誤認為該路段係店中街）東向西方向右轉沿海一路
    ，經乙○○警員於沿海一路拉住被告，而前該不詳姓名年籍男子趁隙駕前述紅色
    重型機車及所搶贓物逃逸無蹤，因認被告涉有刑法第三百二十五條第一項之搶奪
    罪嫌。
二、按犯罪事實應依證據認定之，無證據不得推定其犯罪事實。又不能證明被告犯罪
    者，應諭知無罪之判決，刑事訴訟法第一百五十四條、第三百零一條第一項分別
    定有明文；又認定不利於被告之事實，須依積極證據，苟積極證據不足為不利於
    被告事實之認定時，即應為有利於被告之認定，最高法院三十年上字第八一六號
    著有判例足資參照。
三、本件公訴人認被告甲○○涉有搶奪罪嫌，係以被害人丙○○○之指述及證人乙○○之證述為其主要依據。訊據被告則堅詞否認有何公訴人所指之犯行，辯稱：九
    十一年七月十四日晚上八點多，阿賓打電話約伊出去，沒有說要做什麼，當時伊
    人正在高雄縣鳳山市○○路上伊母親看護的地方，所以就約阿賓九點半到伊新樂
    街的住處等伊，伊並打電話約綽號「一百」的男子在高雄市○○路台糖附近的公
    園見面，之後伊就回到新樂街的住處，阿賓在九點多時騎機車來載伊，伊二人在
    九點三十五分至九點四十分之間出發，伊要阿賓載伊去高雄市○○路台糖附近的
    公園找人，大約在九點五十分到達公園那裡，但沒有看到「一百」，伊就用附近
    的公共電話打給「一百」，約「一百」去打麻將，「一百」就叫伊到高雄市○○
    區○○路的全家便利商店等候，阿賓就載伊到全家便利商店前等「一百」，這時
    阿賓說他要去方便一下，之後伊就被警察抓了，伊根本不知道警察有在追他們，
    也沒有跑給警察追的意思等語。
四、經查：
  (一)被害人丙○○○係於九十一年七月十四日晚間九時五十分許，在高雄市○○區○○街與行義街口，遭二名騎乘機車、頭戴安全帽之成年男子搶奪皮包等情，已經
    被害人丙○○○指述綦詳；被害人丙○○○雖一再指稱被告即係坐於後座行搶之
    人，然細繹被害人丙○○○所述：「是，那天我走在行義街上，我把皮包背在肩
    膀上，歹徒從我後方就搶走我皮包，歹徒是二人騎乘一部機車，坐在後座的人搶
    我的，那裡有日光燈，我有看到搶我的人的背部，他有戴黑色鑲紅線的安全帽，
    穿淡綠色，靠近白色的衣服，瘦瘦的，我沒有看到臉，被搶後我有去報警，警察
    有抓到歹徒，我有去指認歹徒。」、「（是否就是在庭被告搶你？）是，他搶我
    的時候身體有稍微往後看，我看被告的身形都一樣，我可以確定就是在庭的被告
    搶我的，他在警局一下車，我就認出來了。」、「（有無看到歹徒的手？）我沒
    有注意到歹徒的手，但我有看到歹徒的身形，歹徒一搶我皮包，就拉走了，我是
    看到歹徒的背面，沒有看到是否有帶眼鏡。」、「（在警局指認被告時，被告身
    上所穿衣服是否與搶你的歹徒穿著相同？）相同。」等語（見本院九十一年十一
    月十二日訊問筆錄），足見被害人丙○○○於遭搶時，並未見到前、後座搶匪之
    面貌，而僅係根據後座搶匪穿著之衣物顏色、樣式及身材指認被告，然以被害人
    丙○○○遭搶之時間為夜間九時五十分許，該處雖設有路燈，惟衣物之顏色於夜
    間路燈下所見，仍與於日間日然光下所見之實際色澤略有不同，亦即淺色衣物，
    例如：白色、乳白色、淺灰色、淡綠色、淡黃色等，在夜間路燈下予人之視覺上
    感受，均會十分接近，深色衣物，例如：黑色、深藍色等，在夜間路燈下予人之
    視覺上感受，亦會十分接近，輔以被害人丙○○○當時係處於被搶之驚恐情緒中
    ，與搶匪接觸之時間亦甚為短暫，被害人丙○○○是否真能確認搶匪所身著之上
    衣究係白色或淺灰色，所穿著之長褲究係黑色或深藍色並非無疑，僅以衣物之顏
    色為指認之據，當具有相當之不正確性；且被害人丙○○○並未看見後座搶匪之
    面貌，其所看見者僅係搶匪之身材，惟就一般人而言，對身材之印象多僅為高、
    矮、胖、瘦，少有能精確至究竟有幾公分高、幾公斤重之程度，然身材高瘦之人
    何止千萬，被害人丙○○○又未能指出被告究有何其他身體上之特徵與搶匪相符
    ，僅以被告之身形為指認之據，亦有高度誤認之危險。因之，被害人丙○○○據
    以指認被告之之特徵不外係被告身上所著衣物之顏色及被告之身材，惟該二項特
    徵均有高度誤認之虞，已如前述，輔以被告於遭警逮捕時確有配戴眼鏡一節，有
    照片四張附卷可稽，而被害人丙○○○絲毫未曾提及搶匪有此特徵，益見被害人
    丙○○○之指述不得遽行採信，先予敘明。
  (二)又證人即逮捕被告之員警乙○○雖亦到庭證稱：「我們在晚上九點四十幾分時有
    接獲通報有搶奪案件發生，報案的人有描述後座的人是穿白色衣服、黑色長褲，
    當時沒有描述安全帽的形式及前座人的穿著，因被害人沒有看到，有說是深色的
    重型機車，當時有說由行義街往康莊路的地方跑，我們剛聽到通報時我們就在附
    近，我們趕到現場時有詢問被害人之後，我們就在附近繞，我們繞到沿海路與店
    北路那邊，我們從店中路要回來時經過沿海路到長興街經過時有一個空地，我們
    剛好看到一部機車從力群路騎出來，就是事發地點的方向，他們停在空地沒有熄
    火就下車，我們看後座的人的特徵與被害人描述很像，我們就繞回去，那二名騎
    士一看到我們的警車在回頭，他們就馬上騎機車跑到沿海路就右轉，他們經過一
    家幼稚園，他們就躲到車子後面，我們有看到，我們就過去堵他們，他們又回頭
    又騎走，我就下車把後座的人拉下來，他們機車當時有倒，但前座的人又把機車
    牽起來騎走。」、「（當時有無看到機車車牌？）有，我回去查詢與型號不符，
    當時那部是紅色的名流重機車。」、「（當時有無在被告身上找到被搶的財物？
    ）沒有，我們也有到那個空地去找也沒有找到。」、「（有無印象在追那部紅色
    名流機車時有無看到被害人的皮包？）沒有。」等語（見本院九十一年十月十五
    日訊問筆錄），足見證人乙○○係依據被害人丙○○○描述搶匪穿著衣物為白色
    衣服、黑色長褲、所騎乘之機車為深色重型機車及被告行進之方向恰與搶案發生
    之地點相同等點，輔以被告有逃避警方查緝之行為而推認被告即係行搶之人，然
    被告逃避警方盤查之原因甚多，或係被告另有涉犯其他犯罪，未必與前開搶奪犯
    行有關，且證人乙○○於追緝及逮捕被告之過程中，均未見到被害人丙○○○遭
    搶之贓物，自無從僅以被告有逃避查緝之行為，即推認被告即係行搶之人，況證
    人乙○○既未親眼見聞被害人丙○○○遭搶之過程，自無法確認被告是否即係行
    搶之人，是證人乙○○之證述亦不足為不利被告之認定。
  (三)又經本院向泛亞電信股份有限公司函調有關行動電話門號0000000000
    號即被告辯稱綽號「一百」者之行動電話門號於九十一年七月十四日當日之雙向
    通聯紀錄，該門號確有於九十一年七月十四日晚間九時五十三分三十四秒接獲（
    ○七）0000000號電話之來電，通話秒數為二十一秒，有泛亞電信股份有
    限公司函附之雙向通聯紀錄一份在卷可參，而（○七）0000000號電話係
    公用電話，設於高雄市○○路區行政中心對面人行道，亦有臺灣高雄地方法院查
    詢電話用戶資料通知單一紙附卷可佐，衡情，倘被告並未以公共電話撥打該通電
    話，被告絕無猜中該（○七）0000000號電話公共電話有於九十一年七月
    十四日晚間九時五十三分許撥打至0000000000號行動電話之紀錄之可
    能，是被告辯稱其有於九十一年七月十四日晚間九時五十三分許，在高雄市○○
    路區行政中心對面人行道，以公共電話撥打至0000000000號行動電話
    情詞，應屬可採，公訴人認被告撥打前開公共電話之地點係在高雄市小港區○○○路與長興街附近全家福便利商店之對面空地，尚有未洽。因之，以被害人丙○○○遭搶之時間約在九十一年七月十四日晚間九時五十分許，地點在高雄市○○
    區○○街與永順街口，被告於九十一年七月十四日晚間九時五十三分許撥打公共
    電話電話之地點係在高雄市○○路區行政中心對面人行道，二者具有相當之距離
    ，被告是否可能於如此短暫之時間內，由搶奪地點抵達高雄市○○路區行政中心
    對面人行道撥打公共電話，已非無疑；況被告於九十一年七月十四日晚間十時許
    遭證人乙○○發覺地點為高雄市小港區○○○路與長興街口附近，與搶案發生之
    地點及前開公共電話設置之地點恰為二個完全不同方向，且高雄市小港區○○○
    路與長興街口附近係較靠近於搶案發生之處，衡情，倘被告當時確有搶奪之行為
    ，其當務之急應係儘速逃離現場為是，其又豈會於離去中途停下撥打電話，之後
    又騎回搶案現場附近之可能，是被告辯稱其未搶奪之詞，並非全然無據。
  (四)從而，本件之積極證據即被害人丙○○○之指述及證人乙○○之證述，既均不足
    為不利被告之認定，被告亦無任何持有贓物或使用贓物之情，揆諸前開判例意旨
    ，即應為有利被告之認定，縱被告之辯詞並無可採，亦不得僅以被告辯詞之不成
    立作為認定被告確有犯罪之據。此外，本院復查無其他積極證據足認被告確有公
    訴人所指之犯行，不能證明被告犯罪，依法應為無罪之諭知。
據上論斷，應依刑事訴訟法第三百零一條第一項，判決如主文。
本案經檢察官林慧美到庭執行職務。
中      華      民      國    九十二    年      三      月    三十一    日
                                  臺灣高雄地方法院刑事庭
                                      法  官    曾  淑  娟
右正本證明與原本無異。
如不服本判決，應於判決送達後十日內，向本院提出上訴狀。
                                      書記官    呂  怜  勳
中      華      民      國    九十二    年      三      月    三十一    日


司法院資訊處製作；財團法人民間司法改革基金會備份。
